【裁判字號】    98,交聲,550
【裁判日期】    980420
【裁判案由】    交管條例聲異
【裁判全文】
臺灣板橋地方法院交通事件裁定        98年度交聲字第550號
原處分機關  交通部公路總局臺北區監理所板橋監理站
受處分人即
異  議  人  甲○○
上列受處分人因違反道路交通管理處罰條例案件，對於交通部公
路總局臺北區監理所板橋監理站民國98年2 月11日所為之處分（
原處分案號：板監裁字第裁41－CP0000000 號），聲明異議，本
院裁定如下：
    主  文
異議駁回。
    理  由
一、按「交通法庭認為聲明異議無理由者，應以裁定駁回之。」
    ，道路交通案件處理辦法第19條定有明文。次按「汽車駕駛
    人停車時，有左列情形之一者，處新臺幣（下同）600 以上
    ，1,200 元以下罰鍰：一、在禁止臨時停車處所停車者。」
    、「汽車臨時停車時，應依左列規定：．．．三、設有禁止
    臨時停車標誌、標線處所不得臨時停車。」、「標線依其型
    態原則上分類如左：一（五）紅實線：設於路側，用以禁止
    臨時停車。」、「禁制標線區分如左：一、縱向標線 (五)
    禁止臨時停車線。」、「禁止臨時停車線，用以指示禁止臨
    時停車路段‧‧‧。」，道路交通管理處罰條例第56條第1
    項第1 款、道路交通安全規則第111 條第1 項第3 款、道路
    交通標誌標線號誌設置規則第149 條第1 項第1 款第5 目、
    第164 條第1 項第5 款、第169 條第1 項亦分別規定甚明。
二、原處分意旨略以本件異議人即受處分人甲○○，於97年11月
    4 日16時45分許，將其所有之車牌號碼N56 －485 號重型機
    車，停放於臺北縣板橋市○○街2 巷8 弄劃有紅線之處，而
    有「在禁止臨時停車處所停車」之違規行為，經臺北縣政府
    警察局板橋分局執勤員警依採證照片逕行舉發，並經原處分
    機關並據以裁決，以異議人違反道路交通管理處罰條例第56
    條第1 項第1 款之規定，裁處罰鍰600 元。
三、異議人聲明異議意旨略以伊當時係將其所有之機車停放在上
    開巷衖所劃紅線之內側靠牆之處，即紅線與牆壁之間，並未
    停放在紅線之上，倘該處禁止臨時停車，即應將紅線沿牆壁
    邊緣劃設，今既於紅線與牆壁之間仍有空間，應可認係為使
    人民於上開空間停放車輛之彈性；況所劃設之紅線與牆壁間
    ，應屬私人所有土地，並非道路或公有物，從而異議人停放
    所有之機車於紅線與牆壁之間，並未違反規定，員警竟依道
    路劃設之紅線予以舉發，顯然不當，為此聲明異議，請求撤
    銷原處分云云。
四、經查：
  (一)本件異議人即受處分人甲○○於前揭時、地，將其所有車牌
    號碼為N56 －485 號之重型機車，停放在路側繪所設紅實線
    與牆壁間區域，經臺北縣政府警察局板橋分局執勤員警拍照
    採證後逕行舉發，嗣由原處分機據以裁處之事實，為異議人
    所是認不諱，並有臺北縣政府警察局97年12月17日北縣警交
    字第CP0000000 號舉發違反道路交通管理事件通知單、舉發
    相片、臺北縣政府警察局板橋分局98年1 月15日北縣警板交
    裁字第0980000969號書函及交通部公路總局臺北區監理所板
    橋監理站板監裁字第裁41－CP0000000 號違反道路交通管理
    事件裁決書影本各乙份附卷可稽，堪信為真實。
  (二)異議人雖執前開情詞置辯，惟：
    1.按紅實線設於路側，用以禁止臨時停車；禁止臨時停車線
      ，用以指示禁止臨時停車路段，以劃設於道路緣石正面或
      頂面為原則，無緣石之道路得標繪於路面上，距路面邊緣
      以30公分為度，本標線為紅色實線，線寬除設於緣石，正
      面者以緣石高度為準外，其餘皆為10 公 分，道路交通標
      誌標線號誌設置規則第149 條第1 項第1款 第5 目、第
      169 條第1 項、第2 項定有明文足循。而禁止臨時停車紅
      實線之設置，係為考量路段實際條件及行車安全不適停車
      所繪設，目的在禁止所有車輛於繪設該類標線「路段」上
      之任何停車行為，故其禁止停車之效力係包括標線之左右
      兩側至路權範圍為止，是依上開規定，於道路緣石正面或
      頂面、無緣石道路於路面邊緣三十公分等處所劃設禁止臨
      時停車紅實線者，即係指示該路段禁止臨時停車之用意，
      其禁止停路段並無標線之左右內外分別，異議人謂停放於
      紅實線之外側並未違背該標線之指示云云，容有誤會。而
      本件異議人停車之處所路邊並無緣石，有卷存採證相片可
      參，則交通主管機關於距離路面邊緣約三十公分處標繪紅
      實線，亦合於上開道路交通標誌標線號誌設置規則所定關
      於紅實線標線置之規定，而足為合法指示禁止臨時停車路
      段。乃異議人仍於該標示路段停車，於法自有所違。
    2.再者，依道路交通管理處罰條例第3 條第1 款之規定，道
      路指公路、街道、巷衖、廣場、騎樓、走廊或其他供公眾
      通行之地方。易言之，道路之目的乃在供公眾通行，是依
      上開規定，應以是否供公眾通行為認定道路之標準，而不
      以所有權是否歸屬國家或地方自治團體為限。是以供公眾
      通行之公路、街道、巷衖，縱或有佔用私人土地之情形，
      然苟經主管機關權衡認於維護交通秩序與安全有所必要，
      而繪設指示禁止臨時停車路段之紅實線後，人民即有遵守
      義務，核與該禁止臨時停車處所是否佔用私人土地無涉。
      異議人執此為其異議論據，亦非有理。
    3.本件異議人既坦承於上揭時地停車之事實，而觀諸卷附舉
      發照片所示，異議人雖將機車停放於設有水溝蓋之禁止臨
      時停車標線右側，依上開說明，仍屬道路範圍無訛，是異
      議人前開所辯其停車地點非屬道路，或謂該處係屬私人土
      地而非道路範圍云云，均不足採，而堪為認定其在禁止臨
      時停車處所停車之違規事實。
  (三)綜上所述，本件違規事證至為明確，原處分機關依據道路交
    通管理處罰條例第56條第1 項第1 款之規定，裁處罰緩新臺
    幣600 元，尚無違誤，應予維持，本件異議為無理由，應予
    駁回。
四、據上論斷，應依道路交通案件處理辦法第19條，裁定如主文
    。
中    華    民    國    98    年    4     月    20    日
                          交通法庭  法  官  楊博欽
以上正本證明與原本無異
如不服本裁定應於送達後5日內向本院提出抗告狀
                                    書記官  呂妍旻
中    華    民    國    98    年    4     月    20    日


司法院資訊處製作；財團法人民間司法改革基金會備份。
